【裁判字號】    95,訴,206
【裁判日期】    950810
【裁判案由】    解除契約等
【裁判全文】
臺灣桃園地方法院民事判決               95年度訴字第206號
原      告  丙○○
                        樓
訴訟代理人  張靜怡律師
複代理人    謝秉錡律師
被      告  豐田生技開發股份有限公司
法定代理人  乙○○
訴訟代理人  陳鄭權律師
            丁俊和律師
上列當事人間請求解除契約等事件，經本院於民國95年7 月20日
言詞辯論終結，判決如下：
    主  文
原告之訴及假執行之聲請駁回。
訴訟費用由原告負擔。
    事  實
甲、原告方面：
一、聲明：
  (一)被告應於原告返還「仙人掌複合精華錠」，30顆裝4,805 盒
    及60顆裝3,051 盒時，給付原告新台幣（下同）1,214,142
    元及自民國93年5 月27日起按週年利率5 ％計算之利息。
  (二)被告應給付原告1,563,358元。
  (三)願供擔保請准宣告假執行。
二、陳述：
  (一)兩造前於93年間簽立「切結合約書」（下稱系爭切結合約書
    ），於合約第3 條約定：「乙方（即原告）應負責與微達公
    司及經銷商並消費者間一切之法律責任及產品責任」，第4
    條約定：「包含但不限於消費者、經銷商、微達公司之貨款
    、退換貨品、款項支付及一切責任由乙方負責與甲方（即被
    告）無涉」，則依上開約定，顯見原告就被告所屬產品「仙
    人掌複合精華錠」（下稱系爭產品）得為買賣並自找經銷商
    為處分、收益之決定及負擔一切法律責任，基此，原告具有
    系爭產品買賣經銷權無疑。
  (二)兩造復立據約明：「豐田生技開發股份有限公司（即被告）
    所暫存聯亞生技開發股份有限公司之仙人掌複合精華錠目前
    尚有包裝材料30錠裝5 千盒及60錠裝1 千盒，所有權及使用
    權皆屬丙○○（即原告）個人所有」（此文書下稱包材讓渡
    書），足證原告得合法處分印有被告公司商標之包材、包裝
    之系爭產品及使用被告公司之名義銷售系爭產品，即原告具
    有被告於系爭產品之商標使用權，誠屬當然。
  (三)原告有權以被告名義經銷系爭產品，已如前述，原告嗣與訴
    外人威登國際股份有限公司（下稱威登公司）簽立經銷合約
    書（下稱系爭經銷合約），將系爭產品之經銷權轉讓威登公
    司，且已通知被告，則該讓與效力已對被告生效，被告即有
    容忍威登公司以被告名義銷售系爭產品之義務。詎被告卻以
    電話及存證信函之方式，警告威登公司不得再以被告之名義
    為原告經銷系爭產品，否則將採取訴追手段，使威登公司懼
    怕將受不利益而與原告解除委任經銷關係，致原告之系爭產
    品至今堆儲倉庫滯銷，損害極鉅，核被告所為，實屬惡意違
    約，並屬給付遲延。
  (四)因可歸責於被告遲延給付之債務不履行行為，原告得主張解
    除系爭切結合約書及包材讓渡書（下合稱系爭契約）：
  1.按契約當事人之一方遲延給付者，他方當事人得定相當期限
    ，催告其履行，如於期限內不履行者，得解除契約。民法第
    254 條定有明文。又「債務人之拒絕給付，如係在履行期以
    前，因其履行之責任尚未發生，自無債務不履行之問題；如
    係在履行期以後，則其不為給付，即與給付遲延無異，自應
    依遲延給付之規定處理」（參照最高法院93年度台上字第24
    97號判決）。
  2.基於系爭契約之約定，被告既已將系爭產品之所有權、商標
    使用權及買賣經銷權賣斷予原告，則依債之本旨，被告本應
    給付賦予原告系爭產品之商標使用權及買賣經銷權，讓原告
    得以為使用、收益及處分系爭產品之行為，詎被告對原告之
    催告請求給付系爭產品之商標使用權及買賣經銷權卻置之不
    理，甚者，警告原告之經銷商威登公司不得經銷系爭產品，
    使威登公司不堪其擾而與原告終止經銷關係，導致原告之系
    爭產品滯銷。本件原告即債權人定期催告被告履行給付商標
    使用權及買賣經銷權，雖屬契約簽訂後之行為，然被告因可
    歸責於己之拒絕給付行為，導致債之本旨及契約履行利益無
    法達成，則被告之行為即屬違契約內容及誠實信用原則之給
    付遲延行為。
  3.又「契約經解除者，溯及訂約時失其效力，與自始未訂契約
    同。…。解除權之發生原因，除民法債各篇之個別規定外，
    可歸納為給付遲延、給付不能、不完全給付、預示拒絕給付
    、情事變更、違反誠實信用原則等六者，此六者除情事變更
    外，其共通性質均屬違約」（參照最高法院91年度台上字第
    841 號判決）。又「因債務人遲延給付，債權人非當然取得
    契約解除權，必定相當期限催告其履行，如於期限內不履行
    ，始得解除契約」（參照最高法院94年度台上字第56號）。
    因被告遲延給付系爭產品之商標使用權及買賣經銷權，且經
    原告以律師函定期限催告其履行而不履行，則依民法第254
    條規定及前揭判決要旨，原告自得解除系爭契約。
  4.又契約解除時，當事人雙方回復原狀之義務，依左列之規定
    ：一由他方受領之給付物，應返還之。二受領之給付為金錢
    者，應附加自受領時起之利息償還之。…六應返還之物有毀
    損、滅失，或因其他事由，致不能返還者，應償還其價額。
    民法第259 條第1、2、6款定有明文。
  5.原告本應依系爭契約之內容返還系爭契約所載之產品數量予
    被告，但因前揭委任威登公司經銷販賣，而已售出系爭產品
    30顆裝100 盒及60顆裝272 盒，截至原告與威登公司終止經
    銷合約時，僅剩30顆裝4,805 盒及60顆裝3,051 盒。準此，
    原告除應將前揭尚存之產品返還被告外，另應給付被告已售
    出而無法返還之系爭產品價額71,484元（以成本總價1,285,
    626 元除以總顆數346,530 顆，可知系爭產品每顆約3.7 元
    ；而已售出之產品價額，計算式為：〈30顆×100 盒＋60顆
    ×272 盒〉×3.7 元＝71,484元）；至被告則應返還原告買
    賣價金1,285,626 元。惟原告主張以雙方互負價金返還義務
    之範圍內，互相抵銷，亦即於原告返還尚存系爭產品之同時
    ，被告應返還原告1,214,142 元（1,285, 626－71,484＝1,
    214,142） ，並附加自受領時（即93年5 月27日）起之法定
    遲延利息。
  (五)因被告之違約行為致給付遲延，原告亦得向被告請求損害賠
    償1,563,356元：
  1.按「給付無確定期限者，債務人於債權人得請求給付時，經
    其催告而未為給付，自受催告時起，負遲延責任。」、「債
    務人遲延者，債權人得請求其賠償因遲延而生之損害。」及
    「解除權之行使，不妨礙損害賠償之請求」，民法第229 條
    、第231 條及第260 條定有明文。又「民法第260 條規定解
    除權之行使，不妨礙損害賠償之請求，據此規定，債權人解
    除契約時，得併行請求損害賠償，惟其請求損害賠償，並非
    另因契約解除所生之新賠償請求權，乃使因債務不履行（給
    付不能或給付遲延）所生之舊賠償請求權，不因解除失其存
    在，仍得請求而已」（參照最高法院55年度台上字第1188號
    判例）。被告前揭違反系爭契約本旨及誠實信用原則之給付
    遲延行為，使原告受到相當損害，準此，原告除得行使解除
    系爭契約之請求外，亦得請求被告負擔因遲延給付而生之損
    害賠償責任。
  2.復按「損害賠償，除法律另有規定或契約另有訂定外，應以
    填補債權人所受損害及所失利益為限。」民法第216 條定有
    明文。又損害賠償責任，其賠償之範圍隨責任之類型而有不
    同，前揭民法第226 條第1 項之損害係屬履行利益之賠償責
    任，即係以一般履行契約所得期待之利益，為損害賠償之範
    圍，換言之，債權人得請求賠償因債務人履行契約而可取得
    之利益。而「履行利益」又分為「所受損害」及「所失利益
    」二者，前者又稱積極損害，指既存財產因損害事實之發生
    ，以致減少之情形，得按其實際所受損害請求損害賠償，即
    完全賠償原則，而完全賠償原則，須受相當因果關係之限制
    ；後者又稱消極損害，指本應增加之利益，因損害事實之發
    生以致不能取得之情形。
  3.原告與威登公司簽訂系爭經銷合約書後，即依該合約書第8
    條給付電視行銷推廣費用50萬元予威登公司，並製作行銷廣
    告且錄製光碟，於終止經銷契約後，依雙方簽定之經銷終止
    書第3 條約定「本終止書成立生效前，甲、乙雙方為經銷產
    品而支付之相關費用，雙方各自吸收承擔，無需回復原狀」
    ，因此，原告上開50萬元廣告費用已無法收回，則此50萬元
    即屬原告「所受損害」範圍無疑，且損害與被告給付遲延之
    債務不履行行為具相當因果關係，自得請求被告返還。
  4.若原告分別與被告及威登公司簽定之系爭契約及經銷合約書
    皆得順利履行，原告就系爭產品30顆裝4,909 盒及60顆裝3,
    323 盒分別以每盒220 元及400 元賣斷予威登公司讓其經銷
    ，原告應可獲利1,122,674 元（係以2,408,300 元扣除向被
    告買進系爭產品之成本1,285,626 元所得），但現因被告債
    務不履行之給付遲延行為，使原告無法將系爭產品全部銷售
    完畢，僅賣出系爭產品30顆裝100 盒及60顆裝272 盒，若以
    系爭產品每顆成本3.7 元換算，約僅取得收益59,316元（係
    以〈220 元×100 盒＋400 元×272 盒〉－71,484所得），
    顯見原告損失之利益概為1,063,358 元（即1,122,674 元減
    59,316元），此即屬原告「所失利益」之範圍。
  5.綜上，原告因被告之可歸責致債務不履行之行為而受之損害
    ，合計1,563,358 元（50萬+1,063,358）。
  (六)對被告抗辯之陳述：
  1.按「解釋契約，應探求當事人真意」，民法第98條定有明文
    ，依下列文書，足認原告確有權以被告名義經銷系爭產品：
    (1)被告法定代理人乙○○於94年11月16日傳真予原告之函文
      ，及被告95年1 月27日函文，均認同原告有權以被告名義
      銷售系爭產品。
    (2)於經銷契約中，經銷商與供應商間就貨品供應方式，有採
      「賣斷方式」（即經銷商向供應商一次買齊，付款完畢，
      不接受退貨），亦有採寄售方式（即供應商寄售貨物至經
      銷處，未賣完者，退還之）。依原告與威登公司間之系爭
      經銷合約，即採賣斷方式。若採賣斷方式者，則經銷商與
      供應商間，實係另成立一買賣契約。原告與被告間因理念
      不合而拆夥，原告就系爭產品僅得採買斷方式，被告要無
      可能願以寄售方式為之，然兩造間確存在經銷契約，準此
      ，被告稱原告係以購買方式取得系爭產品，故僅存在買賣
      契約等語，有以文害義之嫌。
  2.原告將以被告名義之經銷買賣權讓與威登公司，亦屬合法：
    (1)系爭契約中，並未約定原告不得將權利再轉讓他人。而原
      告受限於兩造間股權轉讓協議書第7 條約定，不得與被告
      為同業競爭行為，故原告轉讓經銷權與威登公司時，亦請
      威登公司注意，威登公司遂以被告名義經銷系爭產品。
    (2)按債權之讓與，非經讓與人或受讓人通知債務人，對於債
      務人不生效力。民法第297 條定有明文。又受讓人對於債
      務人主張受讓事實行使債權時，既足使債務人知有債權讓
      與之事實，即應認為兼有通知之效力（參照最高法院22年
      上字第1162號判例）。94年10月間，被告法定代理人乙○○致電威登公司，威登公司人員於乙○○表明身分後，猶
      未否認其以被告名義對外經銷系爭產品，威登公司之行為
      ，顯屬「受讓人對債務人行使債權」，則「受讓經銷權行
      為」之通知即已到達被告。至被告否認有授權，不影響原
      告與威登公司間債權移轉之通知效力。
三、證據：提出系爭切結合約書、包材讓渡書、經銷合約書、被
    告寄予威登公司存證信函、經銷終止書、原告95年1 月19日
    催告被告履行之律師函、掛號郵件送達回執查單、威登公司
    94年9 月14日登報報紙、原告94年11月14日律師函、乙○○
    94年11月16日傳真函、被告95年1 月27日律師函、股權轉讓
    協議書、被告與微達公司之經銷契約、威登公司客服人員與
    被告公司對話之錄音譯文等影本各1 份為證；並聲請傳訊證
    人甲○○（威登公司總經理）。
乙、被告方面：
一、聲明：如主文所示。
二、陳述：
  (一)兩造就系爭產品並無任何經銷權及商標權授與之契約簽訂：
  1.依系爭切結合約書所載：「今乙方（原告）願向甲方（被告
    ）買斷甲方所有之仙人掌複合精華碇，型號：數量…共346,
    530 顆，價金1,285,626 元正，且由乙方自負盈虧之責」，
    及「包材讓渡書」所載：「包裝材料30碇裝5 千盒及60錠裝
    1 千盒，所有權及使用權皆屬丙○○先生個人所有」，又原
    告收受系爭產品時之簽收單上所載：「丙○○先生向豐田生
    技開發股份有限公司購買仙人掌複合精華錠…」等文字，可
    知被告僅有將若干數量之系爭產品及包裝材料賣斷給原告，
    雖原告可轉售商品，但並未授權原告得未經被告同意即任意
    使用被告商標權或經銷權，是以原告擅將上開兩造簽立之買
    賣契約轉換或解釋成商標權及經銷權或代理權之授權契約，
    並請求因被告遲延授權商標、經銷權及因被告正當行使其商
    標權所致原告損害之賠償，毫無依據，顯不足採。
  2.一般經銷契約均會約定經銷權之行使方式，包括經銷之區○○○路、期限及貨品之訂貨、交貨等事項。然細觀原告所謂
    被告有授權原告商標權及經銷權之系爭「切結合約書」、「
    包材讓渡書」，並無任何授權之字樣，與一般經銷合約書明
    顯不同，而系爭「切結合約書」所載「乙方（即原告）應負
    責與微達公司及經銷商並消費者間一切之法律責任及產品責
    任」、「包含但不限於消費者、經銷商、微達公司之貨款、
    退換貨品、款項支付及一切責任由乙方負責與甲方（被告）
    無涉」之條款，明顯為原告銷售被告公司商品所生一切責任
    之歸屬約定，根本非任何授權行為之約定。況原告本為被告
    公司負責商品開拓之業務人員，在被告公司任職時並負責被
    告若干經銷商之經營，是原告既為熟稔經銷業務之人，今與
    被告訂立所謂商標權及經銷權授權之授權契約，又怎麼會訂
    得如此語意不清，而需以包材買斷與責任歸屬等字句來推斷
    被告有將系爭產品之商標權及經銷權授權於原告？而前述系
    爭契約所指之微達公司，本為原告在被告公司任職期間私自
    所找之客戶（即原告所提原證12），被告並不清楚該公司背
    景，故才於拆夥合約中約明原告需自行對微達公司負責。
  3.本件事實乃兩造本為合夥關係，原告本為被告公司董事長，
    後因原告個人主張：要生產大量系爭產品，並與微達公司合
    作銷售之訴求，不為被告公司採納，故兩造才決定於93年6
    月間拆夥。也因此，被告才將原告擔任董事長期間主張大量
    生產之系爭產品及包裝賣斷給原告，且約定由原告自行對其
    私下所找之合作廠商即微達公司負所有交易之責任。是兩造
    未曾有任何經銷或授權商標之約定。
  4.民法第98條規定所謂「解釋契約，應探求當事人真意」，乃
    是指依訂定契約當時，存在之各項客觀事實來探求當事人之
    真意，而非訂約後所生之客觀事實。按兩造訂定系爭產品買
    賣契約之相關訂約背景緣由及所訂之書面文件，詳如前述，
    可知兩造確無經銷或商標之授與約定事實，亦無經銷或商標
    授與約定真意，原告所提94年間兩造往來之信函，均為雙方
    訂定買賣契約後之文書，無從據以探求當事人訂約時之真意
    ，況上開文書係為儘速解決兩造紛爭所為之妥協，亦不能據
    以認定兩造1 年前訂約時之真意。
  (二)原告對系爭契約無解除權及回復原狀請求權，且亦無可歸責
    於被告之債務不履行原因：
  1.按契約之解除需由有解除權之一方行使，尚需有解除權原因
    之發生，蓋因解除契約乃溯及既往使契約失效，影響契約當
    事人利益甚大，故契約解除權之發生，除契約雙方所約定可
    預見之意定解除契約事由外，僅有法定解除事由，而法定解
    除事由依民法規定，不外為給付不能、不完全給付等，惟上
    開法定契約解除事由尚需可歸責於契約一方，契約之他方方
    可行使解除權，而後才有債務不履行之損害賠償問題，及契
    約未解除前已生之損害賠償問題。
  2.兩造並無任何授權之約定，已如上述，被告既已將雙方契約
    所約定之商品及包裝材料交付原告，被告即已履約完畢，何
    來給付遲延或拒絕給付之事由？原告毫無解除事由而逕將已
    履行完畢之契約解除，顯無道理；況縱認被告真有將經銷權
    或商標權授與原告之約定，原告亦無權以被告名稱對外為任
    何法律或事實行為，蓋經銷權僅是授與他人販售授與經銷權
    人商品之權，而商標權之授權乃指非商標權人得於同一商品
    使用他人所登記之商標而不受商標權人排除，並無任何代理
    權授權之意思。原告既無代理被告之權，又如何將自己所無
    之權授與他人？今被告之所以打電話及發函給訴外人威登公
    司，乃被告公司經桃園縣政府衛生局之要求，才發函威登公
    司欲查明事實以回報桃園縣政府衛生局。況被告員工及負責
    人乙○○打電話給威登公司詢問上開廣告時，威登公司均稱
    該公司擁有被告公司之代理權，則被告在主管機關要求調查
    及受人無端冒名代理之情形下，豈能不發函予威登公司以釐
    清違反食品衛生法責任之歸屬？被告上開依主管機關所為行
    為及對無代理權之威登公司所為之正當捍衛自己公司聲譽之
    行為，並無任何不當。而威登公司之所以與原告解約，乃因
    原告授權不當所引起，與被告毫無干涉；且被告斯時亦完全
    不知情威登公司所販售商品為原告向被告買斷之商品，此觀
    證人威登公司總經理甲○○於本院95年6 月14日審理時之證
    詞可明。被告僅單純在桃園縣政府衛生局之要求下發函威登
    公司以查明事實，且依前述桃園縣政府衛生局回覆本院之資
    料，亦可知威登公司早因刊登廣告違法而受宜蘭縣政府衛生
    局處分在案，是原告與威登公司間之解約原因，顯不單純。
    是縱若兩造真有債務不履行問題，其債務不履行之原因亦不
    可歸責於被告，故原告自無解除契約之權。
  3.縱認兩造真有授與商標、經銷等權之約定，及被告確有可歸
    責之債務不履行情形，惟原告仍無解除系爭契約之權，蓋原
    告於95年1 月19日催告被告履約之律師函中，表示：被告應
    於收達律師函5 日內做出授與原告關於系爭產品之買賣經銷
    權及商標使用權之意思表示，若期限經過未為表示，原告逕
    以此函作為解除契約之意思表示等語，而被告接獲上開律師
    函後，因念及原告曾在被告公司從事經銷業務人員，及被告
    不想再花費心思在本案爭吵上，故不思兩造並無任何授權之
    約定，即迅速回覆原告表示同意原告系爭商品經銷權及商標
    使用權，並祝原告生意興隆，被告既依限同意原告所求（按
    原告之律師函限被告於5 日內回覆，實屬強人所難，根本沒
    考慮一般公司文書往來之時間，況被告亦以最快速度於7日
    內回覆），則按諸原告起訴狀所載最高法院94年度台上字第
    56號判例之意旨：「因債務人遲延給付，債權人非當然取得
    契約解除權，必定相當期限催告其履行，如於期限不履行，
    始得解除契約」，原告根本無解除契約之權。
  (三)原告對被告並無債務不履行之損害賠償請求權：
  1.被告並無債務不履行，而原告無契約解除權之事實，前已詳
    述，本案並無所謂因遲延給付所生之損害，是原告適用法律
    之前提事實早已錯誤，在起訴狀所提之損害賠償金額或範圍
    根本毫無所憑。且原告所提之債務不履行損害計算，均以原
    告與訴外人威登公司之契約為據，況原告商品之滯銷亦與被
    告無關，蓋被告依系爭契約於93年5 月間已將系爭商品交付
    原告，距原告與威登公司訂定經銷合約時已達1 年3 個月，
    而至被告94年11月發函給威登公司更已歷1 年半之時日，期
    間兩造未曾因系爭契約發生任何糾紛，今原告系爭產品滯銷
    ，明顯係因其銷售經營方式不良，與被告在交付系爭產品1
    年半後發函威登公司之行為無關，是原告主張之損失與系爭
    契約是否履行，均無因果關係。
  2.況威登公司與原告從訂約到解約才僅3 個月，而威登公司在
    販售系爭產品亦僅向原告進貨30錠裝300 盒及60錠裝600 盒
    ，並於解約後立即將上開未賣出產品交還給原告，且威登公
    司亦無因上開解約而向原告要求任何賠償，是原告與威登公
    司之解約，在時間、金錢及產品的流通上，均未影響原告關
    於系爭產品之販售行為，是縱若威登公司與原告解約之原因
    係可歸責於被告，然原告所主張債務不履行之損失，亦均與
    被告無關，且與系爭契約是否履行均無因果關係，原告自不
    得以上開理由請求被告賠償損害，而原告亦明顯無損害。
三、證據：提出被告公司經銷合約範本、股權轉讓協議書、被告
    94年11月1 日存證信函、被告95年1 月27日律師函、原告收
    受系爭產品時簽立之簽收單、桃園縣政府衛生局94年9 月29
    日函文、訴外人威登公司客服人員與被告公司對話之錄音譯
    文、威登公司94年8 月9 日進貨單等影本各1 份為證。
丙、本院依職權向桃園縣政府衛生局函查其於94年9 月29日行文
    被告公司，所依據之報紙內容及該局命被告提出說明之法令
    依據，各為何？並請說明其最後之處分情形。
    理由
一、原告主張：其於93年間與被告簽立系爭切結合約書、包材讓
    渡書，向被告買斷系爭產品之所有權、使用權，並具有系爭
    產品之買賣經銷權及商標使用權。原告嗣與訴外人威登公司
    簽立系爭經銷合約書，將系爭產品之經銷權轉讓威登公司，
    且已通知被告，則被告即有容忍威登公司以被告名義銷售系
    爭產品之義務。詎被告卻以電話及存證信函等警告威登公司
    不得再以被告之名義為原告經銷系爭產品，否則將採取訴追
    手段，使威登公司懼怕將受不利益而與原告解除委任經銷關
    係，致原告損害極鉅，是被告實屬給付遲延，經原告催告被
    告限期履行給付商標使用權及買賣經銷權，未獲置理，爰依
    法主張解除契約，請求被告回復原狀及負債務不履行之損害
    賠償責任等語。
二、被告則以：依兩造簽立之系爭契約，被告僅將若干數量之系
    爭產品及包裝材料賣斷給原告，雖原告可轉售商品，但並未
    授權原告得未經被告同意即任意使用被告之商標權或經銷權
    ，且威登公司擅以被告代理商之名義對外販售系爭產品，本
    係侵害被告之權益，被告因桃園縣衛生局函命調查而為正當
    捍衛自己公司聲譽之行為，並無任何不當。是原告主張被告
    給付遲延而解除系爭契約，並請求回復原狀、損害賠償，均
    屬無據等語，資為抗辯。
三、查原告與被告法定代理人本為合夥關係，成立被告公司，原
    告原擔任被告公司之董事長，後因原告主張要大量生產系爭
    產品，並與微達公司合作銷售，此訴求不為被告公司採納，
    故兩造遂於93年6 月間簽立股權轉讓協議書而拆夥，雙方並
    就系爭產品簽立系爭切結合約書、包材讓渡書，嗣後原告於
    94年8 月1 日與訴外人威登公司簽立系爭產品之經銷合約書
    ，於同年11月15日終止該經銷合約，以上為兩造所不爭執，
    並有原告提出之股權轉讓協議書、切結合約書、包材讓渡書
    、經銷合約書、經銷終止書等影本各1 份（見本院卷第133
    至135 頁、第14至18頁、第21頁）在卷可憑，足信為真實。
四、觀諸兩造前開陳述，可知本件首要爭點即為：(一)原告主張：
    被告因可歸責事由而遲延給付一節，有無理由？(二)若原告上
    開主張為有理由，則原告復主張：已依法解除系爭契約，請
    求被告回復原狀及為債務不履行之損害賠償等節，有無理由
    ？經查：
  (一)原告主張：被告因可歸責事由而遲延給付一節，有無理由？
  1.系爭切結合約書第1 至4 條約定：「乙方（原告）及其配偶
    徐玉珍已於93年5 月27日出讓在甲方（被告）之股權予乙○○（被告法定代理人）」、「今乙方願向甲方買斷甲方所有
    之『仙人掌複合精華錠』，型號：數量：30顆裝1,905 盒、
    60顆裝3,323 盒，共346,530 顆，價金1,285,626 元正，且
    由乙方自負盈虧之責」、「乙方應負責與微達公司及經銷商
    並消費者間一切之法律責任及產品責任」、「包含但不限於
    消費者、經銷商、微達公司之貨款、退換貨品、款項支付及
    一切責任由乙方負責與甲方無涉」等語；另兩造簽立之包材
    讓渡書則載明：「豐田生技開發股份有限公司（被告）所暫
    存聯亞生技開發股份有限公司之仙人掌複合精華錠目前尚有
    包裝材料30錠裝5 千盒及60錠裝1 千盒，所有權及使用權皆
    屬丙○○（原告）個人所有」等語。依上開約定內容，可知
    被告將其公司所有之系爭產品之所有權、使用權全數賣斷與
    原告，而其後關於該產品所生之一切責任，應由原告負責，
    與被告無涉。
  2.按所謂經銷契約，係指商品之製造商或進口商將其製造或進
    口之商品，經由經銷商（或代理商）為商品之販賣，以維持
    或擴張其商品之銷路，而製造商或進口商與經銷商（或代理
    商）所簽訂之契約，可能有三種類型，即具買賣契約性質者
    、具行紀契約者及具代辦商契約之性質者，不同類型之當事
    人間之權利義務關係，自屬不同。就前述系爭契約而言，被
    告乃將系爭產品之所有權、使用權賣斷售予原告，則原告固
    得對外以自己名義販賣系爭產品，惟雙方契約中並未約明原
    告得以被告或被告代理商之名義販賣系爭產品，則兩造間就
    系爭產品除買賣契約關係外，是否另具有經銷契約關係一節
    ，即非無疑。至所謂商標權之授權，乃指非商標權人得於同
    一商品使用他人所登記之商標而不受商標權人排除，然此與
    代理權之授與，仍屬二事。從而，原告主張：被告簽立之系
    爭契約內容，即表示已將經銷權、商標權授與原告，原告即
    得代理被告對外販售系爭產品等語，即非有據。
  3.又查，「94年9 月14日蘋果日報第C16 版所刊登之法國仙人
    掌（指系爭產品）廣告，內容涉及違反食品衛生相關法令，
    該廣告為豐田生技開發股份有限公司所刊登，本局依行政程
    序法第39條之規定，於94年9 月29日函請該公司負責人前來
    本局陳述意見…，本局再…去函蘋果日報查詢託播業者資料
    ，94年10月28日蘋果日報傳真回函：該廣告係威登國際股份
    有限公司…所委託刊登」，以上業經桃園縣政府衛生局95年
    5 月2 日函覆本院在案（函文及所附報紙廣告等相關資料，
    見本院卷第79至90頁）；而經本院依原告之聲請傳訊證人甲○○即威登公司之總經理，其到庭具結證稱略以：威登公司
    確有在蘋果日報刊登系爭產品廣告，若有顧客打電話來詢問
    ，我們會表示威登公司是被告之經銷商，我們當初接到被告
    公司之電話、存證信函後，並未打電話與被告公司聯絡，因
    為我們既然花錢向原告購買產品，原告就應該要把事情處理
    好，而不是我們還要去向被告解釋等語（見本院95年6 月14
    日言詞辯論筆錄）；此外，原告與威登公司簽立經銷合約時
    並未通知被告一節，亦為原告所不爭執（見同前筆錄），據
    此，足證被告所稱：係因接獲桃園縣政府衛生局之查詢函文
    ，才以電話聯絡威登公司，並於94年11月1 日對之寄發存證
    信函，且被告當時確不知威登公司所販賣者係由原告買斷之
    系爭產品等語，堪信屬實。
  4.再者，被告以電話聯絡威登公司之錄音內容，業經兩造分別
    提出相符之錄音譯文各1 份在卷可憑（錄音帶由證人甲○○
    提供，錄音譯文分別見本院卷第139 至140 頁、第147 至14
    8 頁），依錄音譯文，被告人員於電話中乃分別向威登公司
    之客服人員表示：「（被告公司張小姐稱：）因為你們第一
    線人員對外聲稱你們是我們的代理商，但是我們並沒有，我
    們是批發商，並沒有委外代理」、「（被告法定代理人稱：
    ）你們公司第一線人員跟消費者亂講喔，說什麼你們是我們
    豐田生技的代理商，... 你那套產品是由我們這邊內部人員
    買出去自行販售，賣完就沒有了，跟我們關係就解決了，就
    完全結束了，那你們公司人員可不可以就停止這樣一個謠言
    」、「（乙○○稱：）你們不能宣稱豐田生技是被你們代理
    的，這很荒唐耶，我們跟寶麗雅生技是一起研發技術合作的
    ，你們公司是買我們公司產品出去自行販賣的，應該是我們
    公司是你們公司的代理商才對吧」等語，足見被告即係爭執
    威登公司對外不得以被告名義販賣系爭產品之事。而如前所
    述，原告本身依約得否以被告之名義對外販售系爭產品，亦
    尚有疑義，是以被告對威登公司所為前開電話聯絡、寄發存
    證信函等行為，核屬維護被告公司權益之正當行為，難認有
    何不法，原告主張：被告之前述行為乃拒絕系爭契約之給付
    ，屬給付遲延等語，實屬無據。
  5.至原告於95年1 月19日發函催告被告應於5 日內表明是否授
    與原告買賣經銷權及商標使用權之意思表示一節（函見本院
    卷第22至23頁），按此乃系爭契約簽立後之催告，況且依原
    告於信函中所述，其真意應指要求被告表明是否授與代理權
    之意思表示，而如前所述，「代理權之授與」於系爭契約中
    並未約明，是以尚難認被告就此不明狀態應負給付遲延之責
    ，則原告之上開信函亦難認屬債務人給付遲延中之合法催告
    。況查，原告於函中所定之5 日期限，依一般交易常情，實
    嫌過短，依被告所稱：被告從收到信函後，還要先請律師審
    閱、提供意見，並討論相關問題，被告與律師間往返傳真文
    書均要耗費時間，所以實在無法於5 天內回覆，不過已儘快
    於7 日內回覆等語（見本院95年6 月14日言詞辯論筆錄），
    尚非無據，應認被告於7 日內之回覆，核屬相當。據上，原
    告主張：被告給付遲延，經催告又未於期限內表明是否授權
    ，故原告依法得主張解約等語，均無足採。是以原告之解約
    自不合法，不生解約之效力。
  (二)原告主張：已依法解除系爭契約，請求被告回復原狀及為債
    務不履行之損害賠償等節，有無理由？
    如前所述，被告並無給付遲延之債務不履行情形，原告之解
    約亦不合法，則原告請求解約後之回復原狀、損害賠償等節
    ，均屬無據。而其主張：因威登公司與原告終止經銷合約，
    致原告受有重大損害一節，並未提出相關佐證，亦未證明其
    損害與被告間有何因果關係，是此部分之請求，本亦屬無據
    ，併予敘明。
五、綜上所述，原告主張其已依法解除系爭契約等語，不足採信
    ，則其依民法第259 條、第231 條等規定，請求被告回復原
    狀及為債務不履行之損害賠償等節，均為無理由，應予駁回
    。其假執行之聲請，亦因訴遭駁回失所附麗，應併予駁回。
六、本件事證已臻明確，兩造其餘攻擊、防禦方法及提出未經援
    用之證據，核與判決結果不生影響，爰不一一論述，附此敘
    明。
七、據上論結，本件原告之訴為無理由，依民事訴訟法第78條，
    判決如主文。
中    華    民    國    95    年    8     月    10    日
                  民事第三庭    法  官  周玉
以上正本係照原本作成
如對本判決上訴，須於判決送達後20日內向本院提出上訴狀
中    華    民    國    95    年    8     月    10    日
                                書記官  劉致芬


司法院資訊處製作；財團法人民間司法改革基金會備份。
